臺灣板橋地方法院刑事判決　　　　　　　93年度訴字第2363號
公　訴　人　臺灣板橋地方法院檢察署檢察官
被　　　告　甲○○
指定辯護人　本院公設辯護人乙○○
上列被告因違反毒品危害防制條例案件，經檢察官提起公訴（93
年度偵字第18041 號），本院判決如下：
    主  文
本件免訴。
    理  由
一、起訴意旨略以：被告甲○○明知海洛因及安非他命分別為毒
    品危害防制條例第2 條所規定之第一級毒品及第二級毒品，
    竟於民國93年間，陸續在臺北縣中和市○○路101 巷3 之3
    號原居所及臺灣中部某地，向姓名、年籍不詳、綽號「阿龍
    」之成年男子購買第一級毒品海洛因及第二級毒品安非他命
    後，即基於販賣之意圖而持有之，嗣同年11月7 日晚間9 時
    20分許，在其原居所上址樓下，為警查獲，並扣得第一級毒
    品海洛因12包、第二級毒品安非他命14包、研磨機1 台、電
    子秤1 台、吸食器1 組及分裝袋438 個（起訴書載為1 批）
    ，因認被告涉犯毒品危害防制條例第5 條第1 項意圖販賣而
    持有第一級毒品罪嫌及同條第2 項意圖販賣而持有第二級毒
    品罪嫌等語。
二、按犯罪事實應依證據認定之，無證據不得認定犯罪事實；又
    不能證明被告犯罪者，應諭知無罪之判決；刑事訴訟法第15
    4 條第2 項、第301 條第1 項分別定有明文。又犯罪事實之
    認定，應憑真實之證據，倘證據是否真實尚欠明確，自難以
    擬制推測之方法，為其判斷之基礎；而認定犯罪事實之證據
    係指足以認定被告確有犯罪行為之積極證據而言，該項證據
    自須適合於被告犯罪事實之認定，始得採為斷罪資料，最高
    法院著有53年臺上字第656 號、29年上字第3105號判例。次
    按，刑事訴訟上證明之資料，無論其為直接或間接證據，均
    須達於通常一般之人均不致有所懷疑，而得確信其為真實之
    程度，始得據為有罪之認定，若其關於被告是否犯罪之證明
    未能達此程度，而有合理懷疑之存在，致使無從形成有罪之
    確信，根據「罪證有疑，利於被告」之證據法則，即不得遽
    為不利被告之認定，亦有最高法院76年度臺上字第49 86 號
    判例可稽。其以情況證據（即間接證據）斷罪時，尤須基於
    該證據在直接關係上所可證明之他項情況事實，本乎推理作
    用足以確證被告有罪，方為合法，不得徒憑主觀上之推想，
    將一般經驗上有利被告之其他合理情況逕予排除，此觀諸最
    高法院32年上字第67號判例意旨亦甚彰明。
三、訊據被告固坦承於前揭時、地持有扣案之第一級毒品海洛因
    及第二級毒品安非他命為警查獲，惟堅詞否認係為意圖販賣
    而持有，並辯稱：其因購入之毒品品質欠佳，且有異味，因
    此前後3 次購買毒品，但為求便宜，購入之量較多，而該毒
    品均係供自己施用，惟實際可供施用者無多，又扣案之研磨
    機係其用以研製米漿所用，而為避免購得之毒品重量不足受
    騙及防止其施用毒品之量日益增大，故以電子秤秤重，並裝
    於分裝袋外出等語。
四、查扣案之粉末12包，經送請法務部調查局鑑定，結果其中10
    包合計淨重61.08 公克、空包裝總重7.37公克、純度59.92
    、純質淨重36.59 公克；其中2 包，合計淨重15.9公克、空
    包裝總重1.3 公克，海洛因含量極微，定量分析未能測出海
    洛因純度值，有法務部調查局93年12月14日調科壹字第0600
    09145 號鑑定通知書。又扣案之晶體16包，經送請內政部刑
    事警察局鑑驗，其結果編號1 、5 、16總淨重736.54公克，
    取0.48公克鑑驗用謦，驗餘淨重736.06公克，經呈色試驗，
    均呈第二級毒品甲基安非他命陽性反應，抽樣編號1 、5 以
    氣相層析質譜儀分析，均檢出第二級毒品甲基安非他命成分
    ，又抽樣編號1 以核磁共振分析，亦檢出第二級毒品甲基安
    非他命成分，編號1 測得第二級毒品甲基安非他命純度約73
    .8% ；編號2 淨重52.03 公克，取0.06公克鑑驗用謦，驗餘
    淨重52.24 公克，檢出第二級毒品甲基安非他命成分及第四
    級毒品先驅原料甲基麻黃鹼；編號3 、4 總淨重106.26公克
    ，共取0.04公克鑑驗用謦，驗餘淨重106.22公克，未檢出第
    二級毒品甲基安非他命成分，亦有內政部刑事警察局94年1
    月19日刑鑑字第0930225566號鑑定書存卷可參。是以，前揭
    扣案粉末及晶體，除晶體編號3 、4 外，餘分別屬毒品危害
    防制條例所定之第一級毒品海洛因及第二級毒品安非他命之
    違禁品無誤。
五、次查，前述扣案物品中，具第一級毒品海洛因成分之粉末合
    計淨重61.08 公克，而具第二級毒品安非他命成分之晶體合
    計淨重亦有788.57（736.54＋52.03 ＝788.57）公克，其量
    可謂不少，惟被告持有上揭毒品，是否基於販賣意圖，則應
    以相當之證據認定之。按刑法上所謂之行為，乃指出於意思
    所主宰支配之人類行止，且係形諸客觀可見之行動與靜止，
    亦即行為者須有實現內部意欲所可能支配之外部身體動靜，
    且須引致外界發生具有法益侵害及義務違反之後果；是以，
    刑法所處罰之行為，必係行為人出於意思決定後，而支配身
    體之舉止，客觀上亦能顯示行為人之行動，且該行動已使外
    界具有法益之侵害性。倘行為人僅係意念上曾出現某種意欲
    ，但未形成決意；或於形成決意後，又因故未發動身體舉止
    ，致無客觀可見之行動，亦未於外界發生刑罰上具有侵害性
    之結果，均非屬刑法所稱之行為，毒品危害防制條例所定之
    意圖販賣而持有之行為亦然。查被告自始至終均否認其持有
    扣案毒品係出於販賣之意圖，而迄本院辯論終結前，除被告
    持有毒品之客觀事實，為被告所不否認，且有扣案毒品可佐
    外，檢察官並未提出其他之客觀稽證可資證明被告有諸如向
    外積極聯絡買主或其他兜售行為等事實，及扣案研磨機、電
    子秤與分裝袋與所謂被告販賣毒品意圖之關聯性事證，故本
    院遽難徒以被告持有毒品之重量、分裝袋之數量及有電子秤
    、研磨機為警查獲之事實，或到庭執行公訴檢察官所指被告
    之收支情況，即擬制其犯罪意圖。況依本院所信，第一級毒
    品海洛因及第二級毒品安非他命在治安機關雷厲風行查緝下
    ，價格均高居不下，毒品之交易者及施用者對於該毒品之數
    量均錙銖必較，倘以研磨機研磨前述毒品，必然造成某程度
    之毒品重量耗損，此應為毒品交易者或施用者所不忍。又一
    般而言，在下游之毒品交易市場中，第一級毒品海洛因已為
    粉末，第二級毒品安非他命係細小結晶，故亦無再以研磨機
    研磨之必要。從而，逕以查獲之研磨機推測被告有販賣毒品
    意圖，要與事理有違。
六、次查，被告於警詢、偵查及本院審理時均供承，其每日施用
    第一級毒品海洛因之用量約半錢至1 錢，施用第二級毒品安
    非他命則約3 至5 公克等節不諱，且前後互稽相符（參見偵
    查卷第5 頁正面、第108 頁、本院卷第122 頁），而其自93
    年5 月間之某日起至同年11月7 日止，有連續施用前述毒品
    之犯行，亦經本院於94年2 月14日以94年度訴字第2 號認定
    屬實，就施用第一級毒品部分判處有期徒刑8 月、就施用第
    二級毒品部分判處有期徒刑4 月，定應執行有期徒刑10月，
    案於94年3 月25日確定，有該刑事判決附卷可查，並有臺灣
    高等法院被告前案紀錄表存卷可據。茲以被告所供之每日施
    用毒品數量計算，扣案之毒品亦祗可供其施用數月。另查，
    其前於80年間即因違反麻醉藥品管理條例案件，經本院於81
    年1 月14日以81年度易字第5347號判處有期徒刑5 月，於81
    年2 月21日確定，又於84年間因違反藥事法等案件，經本院
    於84年10月26日以84年度訴字第2144號就轉讓毒品部分判處
    有期徒刑7 月、就施用麻醉藥品部分判處有期徒刑6 月，定
    應執行有期徒刑1 年，於84年11月24日確定，復於89年間因
    毒品案件，經本院於89年3 月8 日以89年度毒聲字第1829號
    裁定送勒戒處所觀察、勒戒，嗣經本院於89年3 月23日以89
    年度毒聲字第2139號裁定送戒治處所強制戒治，另於92年間
    因施用毒品案件，經本院於92年10月22日以92年度毒聲字第
    3332號裁定送戒治處所強制戒治，檢察官並據以起訴，經本
    院於92年12月31日以92年度訴字第2456號就施用第一級毒品
    部分判處有期徒刑7 月、就施用第二級毒品部分判處有期徒
    刑3 月，定應執行有期徒刑9 月，於93年2 月13日確定，亦
    有上開被告前案紀錄表得參，以其於10餘年間，數度因施用
    毒品而遭法院裁判確定暨執行完畢，仍無法遏抑其施用毒品
    之意念及戒斷其毒癮乙情觀之，足徵被告確有長期施用上述
    毒品之行為，且毒癮已深，是以，其為避免多次向他人購買
    毒品之風險，及為降低購買價格，而購入較多數量毒品，俾
    供自己長期施用，不無可能。再者，其於本件被查獲時，亦
    另遭扣得吸食器1 組，有扣押物品目錄表在卷可佐，從而，
    被告前詞所辯，該毒品乃為自己施用乙情，並非全然無稽。
七、綜上各情，本件尚乏明確之積極證據足證被告持有扣案毒品
    ，係涉犯毒品危害防制條例第5 條第1 項意圖販賣而持有第
    一級毒品罪嫌及同條第2 項意圖販賣而持有第二級毒品罪嫌
    。此外，本院復查無其他積極證據足認被告有何上開犯行，
    按諸罪疑唯輕之法則，自應認被告就該持有毒品行為乃基於
    單純持有之故意；又其本件持有之低度行為，業為其同案被
    查獲，而經被訴施用毒品犯行，前由本院以94年度訴字2 號
    判決確定之施用毒品高度行為所吸收。承此，被告本件持有
    毒品犯行業據判決確定。按曾經判決確定者，應諭知免訴之
    判決，刑事訴訟法第302 條第1 款定有明文。準上規定，
    本件自應諭知被告免訴之判決，以昭審適。
據上論斷，應依刑事訴訟法第302 條第1款，判決如主文。
本案經檢察官馬中琍到庭執行職務。
中　　華　　民　　國　　94　　年　　5 　　月　　25　　日
                  刑事第十七庭  審判長法  官  林海祥
                                      法  官  汪怡君
                                      法  官  朱敏賢
以上正本證明與原本無異
如不服本判決應於送達後10日內向本院提出上訴狀
                                      書記官　郭勝華
中　　華　　民　　國　　94　　年　　5 　　月　　25　　日
